【裁判字號】    90,自,668
【裁判日期】    901119
【裁判案由】    業務侵占
【裁判全文】
台灣台中地方法院刑事判決                            九十年度自字第六六八號
    自  訴  人  丙○○○股份有限公司
    代  表  人  賴志堅  設台中.
    自訴代理人  乙○○
    被      告  甲○○
右列被告因業務侵占案件，經自訴人提起自訴，本院判決如左：
    主      文
甲○○意圖為自己不法之所有，而侵占對於業務上所持有之物，處有期徒刑柒月。
    事      實
一、甲○○自民國八十九年十二月十八日起至九十年五月三十一日止，任職於自訴人
    丙○○○股份有限公司擔任業務代表職務，具有代表公司與客戶簽約、交付車輛
    、並向客戶收取車款及保險費之權限，為從事業務之人，其在九十年一月中旬，
    代表公司賣一部車號五Ｊ─五七七五號車與丁○○，竟意圖為自己不法之所有，
    將基於業務關係向客戶丁○○收取之汽車保險費新臺幣五一四○○元，侵占入己
    ，之後丁○○所有車號五Ｊ─五七七五號發生車禍，丁○○向保險公司請領保險
    金時，自訴人才發現甲○○侵占上開保險金，並沒有依約向保險公司投保。
二、案經自訴人提出自訴。
    理      由
一訊據被告甲○○坦承自民國八十九年十二月十八日起至九十年五月三十一日止，
    任職於自訴人丙○○○股份有限公司擔任業務代表職務，是汽車賣車外務員，具
    有代表公司與客戶簽約、交付車輛、並向客戶收取車款及保險費之權限，為從事
    業務之人，其在九十年一月中旬，代表公司賣一部車號五Ｊ─五七七五號車與丁○○，惟堅決否認有業務侵占之犯行，辯稱：於九十年一月十一日，賣一部車給
    丁○○，客戶共交付九六五○○○元，其中貸款三十萬元，其餘為現金、訂金、
    尾款，車款部分含稅共九一五一六○元，領牌費為二○六○○元，追加配件衛星
    導航二九五○○元，隔熱紙五五○○元，蕾絲椅套一○○○元，防水踏墊板二○○元，排檔鎖九○○元，測速器一○○○元，共追加配件三八一○○元，共計九
    七三八六○元，丁○○交付之款項二相抵扣尚不足八八六○元，云云。本院查：
    （一）、右揭事實業經自訴人間決指訴不移，並提出服務廠修車單一紙附卷可證
    車自訴代理人到庭堅決指稱：「丁○○付了九六五○○○元，都有兌現。現金六
    六五○○○元，貸款三○○○○○元，合計九六五○○○元。車價八八九○○○
    元，稅金二○六○○元，合計九○九六○○元。但賴確實付了九六五○○○元，
    還多了五五四○○元。丁○○說是保險費用。按我們公司保險費用約六○○○○
    元，丁○○又說他也保丟車賠車險。以公司立場而言，我認為丁○○多繳的錢是
    保險費用。丁○○後來我到我們公司來說他有繳保險費，後來我們當場打電話給
    被告，電話中被告也曾認有收保險費六萬多元，不是八萬多元，當場丁○○也與
    被告有通電話，確認被告有收保險費，被告說下星期要和丁○○談解決的事」
    「交車之前，我們公司要先給銀行利息。隔熱紙一四○○元、排檔鎖、測速器均
    一○○○元，防水踏板一六○元、雷絲二○○元」等語。（二）被害人丁○○到
    庭供證稱：「確實這樣，被告當天電話中也有承認他有收保險費用。我的車子是
    七月二十七日完工，七月二十三日送修，打電話約在七月底或八月初的時候。後
    來我們當場打電話給被告，電話中被告也曾認有收保險費六萬多元，不是八萬多
    元，當場我也有與被告有通電話，被告有確認他有收保險費，被告說下星期二要
    和我談解決的事，結果我去了幾次都等不到人，打電話他媽媽也說找不到人。被
    告前後總共向我拿多少錢，因時間太久了，我記不起來，是由被告的公司算出來
    的」等語。（三）被告亦供稱：「當初賴買車時，沒有談過丟車賠車的過程。車
    子的配件，不是憑空而來，是由客人承受下來，金額為三八一○○元。利息是百
    分之八的低利率，我答辯狀忽略提出。我沒有承認收了保險金，但我有向他說我
    要和他處理這件事。後來他手機換了，我找不到他的人。我共向他收九六五○○○元和交車後現金一一○○○元，故九七六○○○元。我代墊了六六九○元，公
    司給我獎金二一○○○元，我從中負擔六六九○元利息。」經查，被告與購車之
    丁○○於九十年一月十八日雙方之交車確認表上，被告在載明保險費全險、意外
    險二欄上均有打勾，並在付清欄亦均有打勾，然後雙方簽名證實，是應可認定丁○○確有繳保險費，且由被告收受無誤。（四）另查被告在訂購合約書上，就金
    額、配件部分記載詳細，其中衛星導航部分，被告特別注明，應補貼一五○○○
    元，其餘格熱紙、蕾絲乙套、防水踏墊、排檔鎖、測速器均無記載應補貼金額，
    此部分應係贈送品，亦有該訂購合約書壹份附卷可證。（五）證人司梅芳到庭結
    證稱：「大約在九十年一月十五日到二十日之間，我有看到被告到我們在德化街
    二四一號開的洗衣店去，向丁○○拿保險費一萬一千元，我當時有聽到這是保險
    錢，因我也在場，當時被告曾經先打電話過來，說要找丁○○要拿保險費」等語
    。綜上所述，被告所辯顯係卸責之詞，不足採信。被告甲○○既任職於自訴人丙○○○股份有限公司擔任業務代表職務，具有代表公司與客戶簽約、交付車輛、
    並向客戶收取車款及保險費之權限，為從事業務之人，其受託收起保險費，竟擅
    自變易持有為所有，予以侵占，自屬侵占對於業務上所持有之物無疑。本件事證
    已臻明確，被告之犯行洵堪認定。
二核被告所為，係犯刑法第三百三十六條第二項之業務侵占罪。爰審酌被告犯罪之
    動機、手段、所生損害、未與告訴人達成民事和解之犯後態度等一切情狀，量處
    如主文所示之刑，以示懲儆。
三據上論斷，應依刑事訴訟法第三百四十三條、第二百九十九條第一項前段，刑法
第三百三十六條第二項，罰金罰鍰提高標準條例第一條前段，判決如主文。
中      華      民      國    九十     年      十一     月    十九      日
                          臺灣臺中地方法院刑事第七庭
                                  法  官  黃  松  竹
右正本證明與原本無異。
如不服本判決，應於送達後十日內，向本院提出上訴狀，上訴於台灣高等法院台中分
院(須附繕本)。
                                  書記官
中      華      民      國    九十     年      十一     月    十九      日
附錄︰
刑法第三百三十六條第二項︰對於業務上所持有之物，犯前條第一項之罪者，處六月
以上五年以下有期徒刑，得併科三千元以下罰金。


司法院資訊處製作；財團法人民間司法改革基金會備份。
